【裁判字號】    95,勞上易,73
【裁判日期】    950725
【裁判案由】    給付薪資
【裁判全文】
臺灣高等法院民事判決                95年度勞上易字第73號
上  訴  人  三勝製帽股份有限公司
法定代理人  己○○
訴訟代理人  乙○○
被 上訴 人  丁○○
            甲○○
            戊○○
            （即劉雅利）
兼  共  同
訴訟代理人  丙○○
上列當事人間給付薪資事件，上訴人對於中華民國95年4月10日
臺灣臺北地方法院95年度勞訴字第15號第一審判決提起上訴，本
院於95年7月11日言詞辯論終結，判決如下：
    主      文
原判決關於命上訴人給付丁○○、甲○○、戊○○、丙○○之金
額，依序超過新臺幣三十四萬六千零五十元、十八萬三千零九十
四元、三十萬七千六百三十四元、九萬零六百六十五元及其等利
息，暨訴訟費用之裁判均廢棄。
上廢棄部分，被上訴人在第一審之訴駁回。
其餘上訴駁回。
第一、二審訴訟費用由上訴人負擔千分之八００，被上訴人丁○
○負擔千分之一二八、甲○○負擔千分之五０、戊○○負擔千分
之十四，餘由丙○○負擔。
    事實及理由
一被上訴人起訴主張：被上訴人丁○○、甲○○、戊○○、丙○
  ○分別自民國74年12月間、85年7月15日、85年9月及86年7月1
  日起受僱於上訴人，任職期間工作態度良好無任何違約或違法
  情事，惟上訴人分別自如附表一所示月份起無故積欠伊等工資
  ，金額各如附表一所示，經伊等向上訴人請求，未獲置理。伊
  等各於附表一所示時間辭職，均經上訴人核准，上訴人自應給
  付積欠之工資。爰依民法第482條、第486條之規定及兩造勞動
  契約之約定，求為命上訴人依序給付丁○○、甲○○、戊○○
  、丙○○新臺幣（下同）495,000元、24萬元、10萬元、
  325,000元，及均自起訴狀繕本送達翌日起加計法定遲延利息
  之判決。
  上訴人則以：伊為製帽外銷廠商，生產模式及技術獨步全球，
  主要客戶為美商GEAR公司（下稱GEAR公司），每月平均定單量
  均達1萬打。惟自93年11月起，GEAR公司無預警減少訂單，迄
  94年4月間，訂單流失達七成。經伊查證原因，始知被上訴人
  自93年11月起擬在大陸籌組製帽廠。被上訴人戊○○以電子郵
  件向GEAR公司散布伊財務狀況不佳、行將倒閉等不實訊息，並
  藉機取得伊製帽設計圖剽竊設計技術。被上訴人復於94年5月
  間與訴外人天威紡織有限公司負責人方天麟，共組德鴻國際有
  限公司，並在大陸設立楷鑫紡織品有限公司，以盜自伊之製帽
  技術，生產與伊相同式樣產品，使用伊生產廠商、原料廠商等
  營業秘密。伊於94年5月間對被上訴人等提起業務上侵占、背
  信、洩漏業務上知悉工商秘密等罪之刑事告訴。其等尚未辦妥
  離職手續即自行離職，未說明上開情事是否與其等有關，是本
  件應待檢察官偵查終結後，再決定是否給付工資與被上訴人，
  縱其等請求給付薪資有理由，亦應扣除勞、健保、福利金、所
  得稅後，以實發薪資為請求依據云云，資為抗辯。
二原審命上訴人依序給付被上訴人丁○○、甲○○、戊○○、丙
  ○○495,000元、24萬元、丙○○10萬元、325,000元，及均自
  起訴狀繕本送達翌日起加計法定遲延利息，上訴人提起上訴，
  聲明：
  (一)原判決廢棄。
  (二)被上訴人在第一審之訴及假執行之聲請均駁回。
  被上訴人則聲明：上訴駁回。
三被上訴人主張前揭事實，提出員工離職書、活期儲蓄存款存摺
  、存摺明細等件在卷可查（原審調字卷第25-47頁），且為上
  訴人不爭執，堪信為真實。
  (一)查上訴人係經營帽子等產品製造業，有公司變更登記表乙份
    附卷可查（本院卷第87頁），依勞動基準法（下稱勞基法）
    第3條第1項第3款「本法於左列各業適用之：‧‧‧三  製
    造業」之規定，自勞基法施行之73年8月1日即有勞基法之適
    用。而被上訴人受僱於上訴人擔任如附表一職稱欄所示職務
    ，係在上訴人指揮監督下提供勞務，為兩造所不爭，是兩造
    間成立之僱傭契約屬勞基法第2條第6款規定之勞動契約而有
    勞基法之適用。
  (二)按「報酬應依約定之期限給付之」、「工資應全額直接給付
    勞工。但法令另有規定或勞雇雙方另有約定者，不在此限」
    、「工資之給付，除當事人有特別約定或按月預付者外，每
    月至少定期發給二次；按件計酬者亦同」、「依本法終止勞
    動契約時，雇主應即結清工資給付勞工」，民法第486條、
    勞基法第22條第2項、第23條第1項及勞動基準法施行細則第
    9條分別定有明文。上訴人既積欠被上訴人工資，且被上訴
    人於94年4、5月間即已離職，揆諸上開說明，上訴人至遲於
    被上訴人離職時即應給付積欠工資。上訴人雖辯稱被上訴人
    盜用並洩漏上訴人公司所有之營業秘密，其已提起告訴，應
    待檢察官為起訴或處分後，再行決定是否給付工資，其未給
    付工資與被上訴人，未有可歸責之事由云云。然所謂工資，
    係指勞工因工作而獲得之報酬（勞基法第3條第3款規定參照
    ），僅需勞工提出勞務，雇主即應依約給付工資。至檢察官
    就案件偵查終結後為起訴或不起訴之處分，係在認定該案件
    之被告（就本件言指被上訴人）是否有受國家刑事訴追之必
    要；而案件起訴後經法院判決，亦僅在確認該案被告應負刑
    事責任。是縱上訴人對於被上訴人等提起業務上侵占、背信
    、洩漏業務上知悉工商秘密等罪刑事告訴，仍僅在確定被上
    訴人是否有應受刑事追訴之必要及應負之刑事責任存在，與
    上訴人應負給付工資與被上訴人之義務無涉，上訴人尚不得
    以其曾就被上訴人提起刑事告訴為由將工資給付期限展延或
    以之作為拒絕給付工資之正當理由。況上訴人不能證明兩造
    約定於被上訴人有因侵占、背信或洩漏營業秘密而遭檢察官
    偵查期間，其得拒絕給付工資，上訴人上開辯解，自無可取
    。又被上訴人依約提出勞務給付後，上訴人即應給付工資，
    辦理離職手續僅為僱傭契約終止後，勞工始應進行之程序，
    非屬勞工依僱傭契約應盡之義務，是上訴人給付工資之義務
    ，係在被上訴人辦理離職手續前，則縱如上訴人另辯稱被上
    訴人未辦妥離職手續即為離職云云，仍非得作為拒絕給付工
    資之正當理由，上訴人辯稱被上訴人未辦妥離職手續，其毋
    庸給付工資云云，仍無可取。
  (三)然上訴人辯稱被上訴人得請求之薪資應為扣除勞、健保、福
    利金、所得稅後之實發薪資，而非應發薪資，並提出被上訴
    人薪資清單10紙為證（本院卷第92-101頁），被上訴人同意
    其等薪資應扣除勞、健保、福利金、所得稅等（本院卷第91
    頁背面），依卷附薪資清單，被上訴人得請求之薪資如附表
    二所示。另上訴人主張被上訴人積欠之工資各如附表一積欠
    總金額欄所示，與附表二實發薪資合計欄所示比較，參酌被
    上訴人之起訴狀，被上訴人丁○○、甲○○、戊○○、丙○
    ○另依序主張其未休假天數23天、14天、7天、10天云云（
    原審調字卷第6頁），然「查『勞工之特別休假應在勞動契
    約有效期間為之，惟勞動契約之終止，如係可歸責於雇主之
    原因時，雇主應發給未休完特別休假日數之工資』，前經本
    會79年12月27日台七十九勞動二字第21776號函釋在案。故
    當勞動契約終止時，勞工尚未休完之特別休假如係勞工應休
    能休而不休者，則非屬可歸責於雇主之原因，雇主可不發給
    未休完特別休假日數之工資」，有行政院勞工委員會82年8
    月27日（82）台勞動二字第44064號函釋附卷足考（本院卷
    第102頁），被上訴人未舉證證明其等上開未休假日數係可
    歸責於上訴人之原因而未休，依上開說明，自不得請求上訴
    人給付該等未休完特別休假日數之工資，是被上訴人得請求
    之薪資仍以上訴人提出之薪資清單為據，合計實發薪資各如
    附表二合計欄所示。
四綜上所述，被上訴人丁○○、甲○○、戊○○、丙○○依勞動
  契約之約定，請求上訴人依序給付346,050元、183,094元、
  307,634元、90,665元，及均自起訴狀繕本送達翌日即94年12
  月20日〔上訴人於94年12月19日收受起訴狀繕本（原審調字卷
  第11頁）〕起，至清償日止，按週年利率5％計算之法定遲延
  利息，於法有據，應予准許，其逾此範圍之請求，於法無據，
  應予駁回。上開不應准許部分，原審為上訴人敗訴之判決，尚
  有未洽，上訴意旨指摘此部分原判決不當，求予廢棄改判，為
  有理由，應由本院予以廢棄，改判如主文第2項所示。上開應
  准許部分，原審為上訴人敗訴之判決，核無不合。上訴意旨指
  摘原判決此部分不當，求予廢棄改判，為無理由，應予駁回。
五本件因事證已臻明確，兩造其餘攻擊、防禦方法及所為之立證
  ，與判決之結果不生若何影響，無庸再逐一予以論究，合併敘
  明。
據上論結，本件上訴為一部有理由，一部無理由，依民事訴訟法
第450條、449條第1項、第79條、第85條第1項但書，判決如主文
。
中    華    民    國    95    年    7    月    25    日
                  勞工法庭審判長法  官  沈方維
                                法  官  張競文
                                法  官  湯美玉
正本係照原本作成。
不得上訴。
中    華    民    國    95    年    7     月    26    日
                                書記官  賴淑真


司法院資訊處製作；財團法人民間司法改革基金會備份。
